臺灣士林地方法院刑事判決　　　　　　　　　　　　　九十年度交易字第二三三號
　　聲　請　人　臺灣士林地方法院檢察署檢察官
　　被　　　告　甲○○
右列被告因公共危險案件，經檢察官聲請簡易判決處刑（九十年度偵字第七八六一號
），本院認為不宜以簡易判決處刑（九十年度交簡字第一三八二號），改依通常程序
審理，本院判決如左：
　　主　文
甲○○服用酒類，不能安全駕駛動力交通工具而駕駛，處有期徒刑月，如易科罰金
，以佰元折算一日。
    事  實
一、甲○○於民國九十年七月十七日晚間於臺北市○○路○段之牛吧達餐廳與友人聚
    餐，期間並飲用啤酒，迄至翌日（即十八日）凌晨零時三十分許餐畢，甲○○顯
    已不能安全駕駛動力交通工具，竟仍駕駛車號ＣＡＤ－四九五號機車搭載裴翠萍
    ，於九十年七月十八日凌晨一時零七分行經臺北市○○○路二十三巷口時，為警
    臨檢查獲，經酒精測試後，測得其呼氣酒精濃度達每公升．七八毫克。
二、案經台北市政府警察局北投分局報請臺灣士林地方法院檢察署檢察官聲請簡易判
    決處刑。
    理  由
一、訊據被告甲○○，雖不否認於右揭時、地與友人聚餐時飲酒，及經警酒精測試，
    其呼氣酒精濃度達每公升．七八毫克等情，惟矢口否認有騎乘機車，辯稱：當
    天其正準備牽車返家，即為警指示騎車去檢驗站受測云云，經查：
    (一)被告於警訊時業已自承：我雖有喝酒駕車，但並沒有過量，且意識非常清楚，
      並不會有公共危險之虞，且我已將機車停放在家門前，才被警叫去酒測等語，
      而證人即於警局訊問被告之警員郭炳南於偵查中亦證稱：被告從頭到尾都承認
      酒後駕車，我還記得他說自承德路七段一家牛吧達餐廳要騎車回家等語，堪認
      被告於警訊時業已自承服用酒類後開車。
    (二)查九十年七月十八日凌晨臺北市政府警察局北投分局石牌派出所警員於臺北市
      ○○○路二十三巷口行臨檢職務，警員廖欽銅負責機車部分，警員夏文星係站
      在路中間負責攔停車輛，警員謝財福則持指揮棒面向北投方向。上三警員均見
      被告騎機車搭載一女子自北投往文林北路方向行駛時，因見警員臨檢即將車轉
      進文林北路二十三巷內，警員廖欽銅遂趕至巷口請被告至臨檢點行酒測，斯時
      被告一再聲稱其已到家為何還要酒測？當時被告後載之女子亦指責警員不通人
      情等情，業據當日實施臨檢之證人夏文星、廖欽銅及謝財福於偵、審中證述綦
      詳，並有證人廖欽銅所繪之現場圖在卷可查。被告雖辯稱：當時有縮減車道，
      員警已站在橋頭，丙○○○○係面向河的方向，當天應只有乙○○○○看得到
      他云云，然查證人夏文星及謝財福當日既行臨檢，衡情應眼觀四方，絕無僅盯
      一處之理，況被告既至文林北路二十三巷，其所注意應為所行之路況，如何時
      時注意前方警員之動向，而知證人夏文星、謝財福之位置無法看到被告？是被
      告此部分之答辯無足採信。
    (三)證人裴翠萍雖附和被告之辯詞，結證稱：當天因被告喝酒，伊與被告順路，故
      自牛吧達餐廳與被告乘計程車送被告返家，至文林北路二十三巷口，準備牽被
      告之車返家時，被告即為警叫去酒測，被告根本沒騎車云云，惟查：被告於為
      警酒測後，證人裴翠萍即返家，未陪被告至警局應訊一情，業據證人裴翠萍述
      明，而觀被告於警訊所為之陳述，及其於偵查中及本院調查、審理中就七月十
      七日、十八日發生事情之陳述，堪認其當日雖飲酒然未至泥醉之程度，既被告
      未至泥醉之程度，何需由證人裴翠萍送被告返家？又證人裴翠萍若因不放心被
      告而送被告返家，於被告為警查獲時，自會更不放心而隨被告至警局應訊，豈
      有不顧被告自行返家之理？是證人裴翠萍所陳被告酒後送被告回家云云，自不
      足採。又被告自承其機車平日停放在美國學校外之牆邊等語，被告住家既無停
      車位，而需將機車停放路邊，則機車停放在其住家旁之路邊與停於文林北路二
      十三巷之路邊，自無何差別，殊無於深夜搭乘計程車不直接返家，反於離家七
      、八十公尺處下車再牽機車步行返家之理。另被告稱原與裴翠萍等人約於其住
      家附近之餐廳，嗣更改至承德路七段之餐廳，其因害怕家人知其飲酒，固未將
      機車騎回家，便搭計程車赴約云云，查被告之機車縱騎回家，亦係置於路邊，
      無返家之理，又有否飲酒聞其身即知，與機車有否騎回家停放無涉，此一理由
      顯屬無稽，應係臨訟編撰之詞。證人所述及被告所辯：搭計程車至停車處牽車
      返家云云，實悖常情不足採信，應以證人廖欽銅、謝財福、夏文星所證見被告
      搭載一女子（按即裴翠萍）為可採，是被告應係騎機車至牛吧達餐廳，餐畢，
      再騎機車搭載證人裴翠萍返家無訛。
    (四)查被告當日飲酒，經警為酒精測試，測得其呼氣酒精濃度達每公升．七八毫
      克一情，為被告所自承，復有台北市政府警察局舉發違反道路交通管理事件通
      知單、酒精測定值數據單在卷可佐。
    (五)次按查刑法上所謂「服用酒類不能安全駕駛動力交通工具」，觀察重點在於酒
      精對駕駛人在交通工具高速動力運轉狀況下維持身心整體應變能力的影響，而
      酒精對於人體的影響，在經驗科學上並不限於徹底麻醉身心，當血液酒精濃度
      （一般為呼氣酒精濃度的二百倍到二百三十倍）過高而造成酒精中毒時，即使
      只是每公升一百毫克（換算呼氣酒精濃度約為每公升零點五毫克）也已足可影
      響駕駛安全。關於這項自然科學上所肯定的客觀實驗數據，法務部在本案事實
      發生以前，曾於八十八年五月十日邀集行政院衛生署、中央警察大學等相關專
      業機構研商確認，並取呼氣酒精濃度每公升零點五五毫克的近似數值為個案事
      實認定參考，以法八十八檢字第一六六九號函行文所屬機關供作刑事訴追依據
      ，所採測定基準並不違背公知的經驗法則。如果根據通常生活上的客觀經驗已
      不能確保駕駛人穩定而有效地操控動力交通工具，自屬法律所要規範的對象，
      與駕駛人有無喝醉、神智是否清楚均無必然關連。而當呼氣酒精濃度達０．２
      ５ｍｇ＼Ｌ時將造成輕度中毒，達０．５ｍｇ＼Ｌ時，將影響駕駛，達０．７
      ５ｍｇ＼Ｌ時，將造成思考、個性及行為改變，當呼氣濃度達１ｍｇ＼Ｌ時，
      將造成中度中毒，而有步態不穩、噁心、嘔吐、精神混惑不清等症狀等情，亦
      有行政院國軍退除役官兵輔導委員會臺北榮民總醫院鑑定函可按。準此，駕駛
      人之生理狀況常受酒精相當程度之影響，注意力及反應能力降低，其駕駛能力
      受影響，不足以應付駕駛交通工具之各種狀況，其駕駛行為將對其餘用路人造
      成一般之危險性，於此而認為當呼氣酒精濃度達每公升．五五毫克時，已不
      能安全駕駛，應屬合乎科學證據，當為可採。堪認被告當時服用酒類已達不能
      安全駕駛之狀態無疑。
    綜上所述，被告於服用酒類已達不能安全駕駛，仍騎乘機車，所辯未騎機車云云
    ，顯為卸責之詞，無足採信。本件事證明確，應依法論科。
二、核被告所為，係犯刑法第一百八十五條之三的公共危險罪。爰審酌被告素行、呼
    氣酒精之濃度、犯罪之手段、犯罪所生之危害及其犯後否認犯行之態度等一切情
    狀，量處如主文所示刑罰，並諭知易科罰金折算標準。至蒞庭檢察官認被告對明
    確犯行多所編飾情節意圖卸責，而求刑有期徒刑七月，本院依前開審酌標準認處
    如主文所示之刑度即足，蒞庭檢察官所求之刑度尚屬過重，附此敘明。
三、至證人裴翠萍於本院審理時，於具結後，就本案重要關係事項為虛偽之陳述，所
    涉誣告罪嫌部分，應請檢察官另行偵辦。
四、據上論斷，應依刑事訴訟法第四百五十二條、第二百九十九條第一項前段，刑法
    第一百八十五條之三、第四十一條第一項前段，罰金罰鍰提高標準條例第二條，
    判決如主文。
本案經檢察官林聰良到庭執行職務
中　　　華　　　民　　　國　　　九十一　　　年　　一　　月　　二十八　　日
　　　　　　　　　　　　　　　　　　臺灣士林地方法院刑事第一庭
              　　　　　　　　　　　　　　　法　官
右正本證明與原本無異。
如不服本判決，應於判決送達後十日內，向本院提出上訴狀。
附錄論罪法條：刑法第一百八十五條之三
　　書記官中　　　華　　　民　　　國　　　九十一　　　年　　一　　月　　二
十三　　日
